臺灣高雄地方法院民事裁定　　　　　 96年度破更(一)字第3號
聲　請　人　甲○○
上列當事人聲請宣告破產事件，聲請人對民國95年6 月6 日本院
95年度破字第29號裁定提起抗告，經台灣高等法院高雄分院95年
度破抗字第10號廢棄發回更審，本院裁定如下：
    主  文
聲請駁回。
程序費用由聲請人負擔。
    理  由
一、聲請意旨略以：聲請人前因經營傳直銷及開設美容院，因經
    濟不景氣，暨投資經商失敗，而分別積欠安泰商業銀行、中
    華商業銀行、台新國際商業銀行、大眾商業銀行、中國信託
    商業銀行、匯豐銀行、遠東國際商業銀行、玉山商業銀行、
    上海商業儲蓄銀行等借款債務計新台幣（下同）358 萬688
    元，而聲請人僅尚存有現金20萬4850元，且現復失業，實已
    無力償付上開鉅額借款之本息，而有資產不能清償債務之應
    為聲請宣告破產之情形，爰聲請准予裁定破產等語。
二、按破產，對債務人不能清償債務者，宣告之；破產人及其家
    屬之必要生活費，視為財團費用，破產法第57條、第95條第
    2 項分別定有明文。次按，法院就破產之聲請，應依職權為
    必要之調查，倘債務人確係毫無財產可構成破產財團，或債
    務人之財產不敷清償破產財團之費用及財團之債務，無從依
    破產程序清理其債務時，得以無宣告破產之實益，裁定駁回
    聲請，有最高法院86年度台抗字第479 號、91年度台抗字第
    60號裁定之意旨可參。而破產乃債務人於經濟發生困難，無
    力對全體債權人為清償時，由法院介入，強制將債務人之全
    部財產依一定程序為變價及分配，使全體債權人得以公平受
    償之一般執行程序，倘可預見破產程序進行之結果，多數債
    權人之普通債權毫無機會獲得公平滿足者，則破產程序之進
    行即無實益可言，於此情形，如仍進行破產程序，即與破產
    制度本旨有違，法院應不予准許。
三、經查：
  (一)聲請人現名下財產除提出面額為新台幣（下同）204,850 元
    之台灣銀行台支本票1 紙外，其名下則均查無任何財產乙節
    ，此有財產狀況說明書、財產目錄、債權人清冊、債權申報
    書等件在卷可稽，並有稅務電子閘門財產所得調件明細表附
    於本院95年度破字第29號卷內可憑，另聲請人所提之前開台
    支本票業經人於95年5 月5 日兌領完畢，亦有台灣銀行左營
    分行左營營字第09500026431 號函在前卷足稽，是聲請人主
    張得為構成破產財團之台支本票既已經人兌領，且聲請人於
    此復未另行陳報，該得構成破產財團之金額自已不知所蹤，
    其是否確仍存在已非無疑！
  (二)又聲請人主張其尚有204,850 元現金，可資清償破產財團債
    務，惟依聲請人自承分別積欠安泰銀行、中華銀行、台新銀
    行、大眾銀行、中國信託銀行、匯豐銀行、遠東銀行、玉山
    銀行、上海銀行等各900,000 元、310,000 元、773,291 元
    、17 0,000元、680,000 元、270,000 元、180,000 元、
    204,59 0元、92,807元（計3,580,688 元）等債務乙節相互
    以觀，縱令聲請人尚有20萬餘元現金一情屬實，餘存現金與
    聲請人所積欠之358 萬餘元之債務比較結果，顯不成比例；
    況且，破產人及其家屬之必要生活費，視為財團費用，破產
    法第95條第2 項定有明文，聲請人立切結書拋棄，自於法無
    據，今聲請人尚與父親共同居住於高雄市○○區○○路46號
    ，有法務部戶役政連結作業系統查詢表附於本院卷可稽，而
    以高雄市民每月平均最低消費額計9102元，倘以破產程序開
    始至完成預估2 年計算，僅聲請人之生活費已須費218,44 8
    元（計算式：9102x24=218,448） ，再參諸聲請人自承現已
    失業，聲請人所提出之20萬餘元財產尚不足支付清償其個人
    之必要生活費。再查，依目前破產實務，破產管理人之報酬
    最少約需4 萬元，且破產程序須召開債權人會議、出售資產
    、分配破產財團等事宜而通常需時1 年仍無法終結，本件經
    核算既不敷清償破產財團費用，遑論於清償財團債務後，再
    將剩餘之財產，分配予其他債權人，揆諸前揭說明，本件自
    無宣告破產之實益。未查，聲請人目前年僅33歲，正值有為
    之年，且專科畢業，依聲請狀所陳並有美容業之專業技能，
    堪認其具備相當之工作能力，是計算聲請人工作至60歲止，
    其能工作而取得收入之期間約尚有27年，足見其尚具有相當
    之償債能力，再參以聲請人所提出之債權人清冊所載，其債
    權人均係金融機構，而聲請人既有相當之工作能力，當得依
    據自94年12月間由銀行公會啟動之「消費金融債務協商機制
    」，與各債權銀行協商如何簡化還款程序、降低利息，俾以
    合理之方式分期清償積欠各債權銀行之債務，而非將所餘資
    產用於破產程序所生之費用，致令各債權銀行因之損失對於
    聲請人之債權。準此，本院認為依據聲請人之工作能力、本
    件債務之金額與性質，聲請人尚無不能清償債務之情事。
四、綜上各節，聲請人聲請宣告破產，核與上開規定之要件不符
    ，應予駁回。
五、依破產法第5 條、民事訴訟法第95條、第78條、裁定如主文
    。
中　　華　　民　　國　　96　　年　　3 　　月　　30　　日
                  民事第五庭  法　官　陳銘珠
上為正本係照原本作成。
如不服本裁定應於送達後10日內向本院提出抗告狀，並繳納裁判
費新台幣1,000元。
中　　華　　民　　國　　96　　年　　3 　　月　　30　　日
                              書記官  曾瓊玉
